【裁判字號】    99,訴,953
【裁判日期】    990423
【裁判案由】    毒品危害防制條例
【裁判全文】
臺灣板橋地方法院刑事判決               99年度訴字第953號
公  訴  人  臺灣板橋地方法院檢察署檢察官
被      告  甲○○
上列被告因違反毒品危害防制條例案件，經檢察官提起公訴（99
年度毒偵字第400號），本院合議庭裁定改依簡式審判程序，判
決如下：
    主  文
甲○○施用第一級毒品，累犯，處有期徒刑拾月。扣案之注射針
筒貳支均沒收。
    事  實
一、甲○○前於民國89年間，因施用毒品案件，經台灣士林地方
    法院89年度毒聲字第787號裁定送觀察、勒戒後，認無繼續
    施用毒品之傾向，於89年8月28日釋放出所，經臺灣士林地
    方法院檢察署檢察官以89年度毒偵緝字第225號為不起訴處
    分確定。復因施用毒品案件，經本院以91年度聲戒字第20號
    裁定令入戒治處所施以強制戒治，92年4月7日因停止其處分
    出監，該次施用毒品犯行並據檢察官提起公訴，由本院以91
    年度訴字第428號分別判決判處有期徒刑6月、5月，定應執
    行刑為有期徒刑10月確定，於92年7月14日易科罰金執行完
    畢。又於93年間因幫助施用毒品案件，經本院以(一)95年度訴
    字第653 號判處有期徒刑10月確定；復於94、95年間，因施
    用毒品案件，經本院以(二)96年度訴字第176 號判決判處有期
    徒刑1 年10月確定；及經臺灣高等法院分別以(三)95年度上易
    字974 號判處有期徒刑8 月確定；暨以(四)95年度上訴字第14
    60號判處有期徒刑10月確定；上開各罪，經本院以96年度聲
    減字第4647號裁定減刑，(一)部分經減刑為有期徒刑11月、(二)
    至(四)則經減刑後定其應執行為有期徒刑1 年確定，並接續執
    行，於97年9 月6 日縮短刑期執行完畢。
二、詎仍不知悔改，於前述強制執行完畢後5年內，再犯施用毒
    品之罪，經本院於94、95年間，以前揭判決判處有罪確定後
    ，明知海洛因係毒品危害防制條例第2 條第2 項第1 款所定
    之第一級毒品，不得持有、施用，竟基於施用第一級毒品海
    洛因之犯意，於98年12月24日某時許，在臺北縣蘆洲市○○
    ○路299 巷1 號停車場內，以將毒品置入針筒注射內施打於
    身體之方式，施用第一級毒品海洛因1 次。嗣為警於翌日下
    午3 時許，在上址停車場內查獲，並扣得其所有供施用毒品
    之用之注射針筒2 支等物，再採集其尿液送驗後，檢驗結果
    呈嗎啡之陽性反應，而查悉上情。
三、案經臺北縣政府警察局蘆洲分局報告臺灣板橋地方法院檢察
    署檢察官偵查起訴。
    理  由
一、查被告甲○○所犯係死刑、無期徒刑、最輕本刑為3年以上
    有期徒刑以外之罪，其於準備程序中就前揭被訴事實為有罪
    之陳述，經受命法官告知簡式審判程序之旨，並聽取其與公
    訴人之意見後，本院合議庭認為適宜由受命法官獨任進行簡
    式審判程序，爰依刑事訴訟法第273條之1第1項規定，裁定
    由受命法官獨任進行簡式審判程序，合先敘明。
二、上揭事實，業據被告於審理時坦承不諱，且被告為警查獲後
    所採集之尿液，經送台灣檢驗科技股份有限公司檢驗結果，
    確呈嗎啡陽性反應，有該公司99年1月26日濫用藥物檢驗報
    告（檢體編號：I0000000號）及臺北縣政府警察局蘆洲分局
    偵辦毒品案件尿液代號對照表各1 紙在卷可稽，並有注射針
    筒2 支扣案可資佐證，足徵被告之自白與事實相符，堪以採
    信。是本案事證明確，被告施用第一級毒品海洛因之犯行，
    洵堪認定。
三、按毒品危害防制條例前於92年7 月9 日修正公布，自93年1
    月9 日施行，觀之該條例第20條、第23條之立法理由，修正
    後毒品危害防制條例就施用毒品者，只於「初犯」及「5 年
    後再犯」二種情形，有其追訴條件之限制，即須於初犯經觀
    察、勒戒或強制戒治釋放後，5 年內均無施用毒品之行為，
    始能認其前所實施之觀察、勒戒或強制戒治已足遮斷毒癮，
    而得於5 年後再犯時，再予適用初犯之規定，重行觀察、勒
    戒等程序。倘5 年內已經再犯，被依法追訴處罰，縱其第3
    次（或第3 次以上）施用毒品之時間在初犯釋放5 年以後，
    即與「5 年後再犯」之情形有別，且因已於「5 年內再犯」
    ，顯見其再犯率甚高，原實施觀察、勒戒或強制戒治，已無
    法收其實效，而無5 年戒斷期之存在，自無再經觀察、勒戒
    及強制戒治之必要，應得逕行追訴處罰（最高法院95年5 月
    9 日95年度第7 次刑事庭會議決議參照）。經查：本件被告
    前於89年間因施用毒品案件，經台灣士林地方法院89年度毒
    聲字第787號裁定送觀察、勒戒後，認無繼續施用毒品之傾
    向，於89年8月28日釋放出所，經臺灣士林地方法院檢察署
    檢察官以89年度毒偵緝字第225號為不起訴處分確定，復因
    施用毒品案件，經本院以91年度聲戒字第20號裁定令入戒治
    處所施以強制戒治，92年4月7日因停止其處分出監，又於上
    開強制戒治保護管束期滿後5年內，再因施用毒品，經本院
    於94、95年間以上開判決判處罪刑確定等情，有臺灣高等法
    院被告前案紀錄表1 份在卷可憑，是依上開說明，被告於前
    述強制戒治執行完畢釋放後5 年內，再犯施用毒品罪，經本
    院判決有罪確定後，復犯本件施用毒品之犯行，本件犯行距
    前揭強制戒治保護管束期滿後雖逾5 年，惟與毒品危害防制
    條例第20條第3 項所定「5 年後再犯」之立法意旨不符，揆
    諸上開說明，仍應予追訴、處罰。
四、核被告所為施用毒品海洛因之行為，係犯毒品危害防制條例
    第10條第1項之施用第一級毒品海洛因罪。其持有毒品海洛
    因之低度行為，為施用海洛因之高度行為所吸收，不另論罪
    。再被告有事實欄所載之前科紀錄，於97年9 月6 日縮刑期
    滿執行完畢之情，有前開被告前案紀錄表在卷可考，其於受
    有期徒刑之刑執行完畢後，5 年以內故意再犯本件有期徒刑
    以上之罪，爰依刑法第47條第1 項規定論以累犯，並加重其
    刑。本院審酌被告無視毒品可能對自身及家庭所造成之戕害
    ，及對社會治安形成之潛在危險，屢犯施用毒品之罪，足見
    其戒絕毒癮之意志不堅，本不宜寬貸，惟念其犯後坦承犯行
    ，態度良好，及施用毒品乃戕害自身健康，尚未直接危害他
    人等一切情狀，量處如主文所示之刑，以資懲儆。末查，扣
    案之注射針筒2 支等物均屬被告所有，且為供其施用本件第
    一級毒品犯行所用之物，業據被告供承在卷，爰依刑法第38
    條第1 項第2 款，併予宣告沒收。
據上論斷，應依刑事訴訟法第273 條之1 第1 項、第299 條第1
項前段，毒品危害防制條例第10條第1 項，刑法第11條前段、第
47 條第1 項、第38條第1 項第2 款，判決如主文。
本案經檢察官陳旭華到庭執行職務。
中    華    民    國    99    年    4     月    23    日
                  刑事第十庭  法  官 鄭凱文
以上正本證明與原本無異。
如不服本判決應於收受本判決後10日內向本院提出上訴書狀，並
應敘述具體理由，如未敘述上訴理由者，應於上訴期間屆滿後20
日內補提理由書狀於本院（均須按他造當事人之人數附繕本）「
切勿逕送上級法院」。
                             書記官  陳筱惠
中    華    民    國    99    年    4     月    23    日
附錄本案論罪法條：
毒品危害防制條例第10條：
施用第一級毒品者，處6 月以上5 年以下有期徒刑。
施用第二級毒品者，處3 年以下有期徒刑。

司法院資訊處製作；財團法人民間司法改革基金會備份。
